【裁判字號】    97,財管,20
【裁判日期】    971028
【裁判案由】    指定財產管理人
【裁判全文】
臺灣苗栗地方法院民事裁定              97年度財管字第20號
聲  請  人  乙○○
上列聲請人聲請指定失蹤人甲○○之財產管理人事件，本院裁定
如下：
    主    文
指定聲請人為失蹤人甲○○（男，大正十一年十一月六日生，住
新竹州苗栗郡四湖庄三湖五百二十六番地）之財產管理人。
聲請程序費用新臺幣壹仟元由聲請人負擔。
    理    由
一、本件聲請意旨略以：失蹤人甲○○為聲請人之兄，失蹤人甲
    ○○約於民國34年間赴日求學，此後即不知去向，迄今行蹤
    不明。而坐落苗栗縣後龍鎮○○段112 之1 地號之土地經登
    記為失蹤人甲○○、聲請人與第三人林阿松、林隆昌、林春
    蘭等人公同共有，聲請人與林阿松、林隆昌、林春蘭等人年
    事均高，欲將前開土地捐贈予甫成立之林氏群才公傳下宗親
    會，而向苗栗縣政府申請前開土地共有型態變更調處一案，
    惟因無從通知失蹤人甲○○到場，故無法進行調處。另失蹤
    人甲○○並未置財產管理人，而其又無非訟事件法第109 條
    第1 項所定各順序之財產管理人，為顧及全體土地所有權人
    權益及確立調處之適法性，爰依非訟事件法第109 條第2 項
    規定，聲請指定聲請人為失蹤人甲○○之財產管理人，俾便
    參與調處以辦理前開土地共有型態之變更等語。
二、按失蹤人失蹤後，未受死亡宣告前，其財產之管理，依非訟
    事件法之規定，民法第10條定有明文。次按失蹤人未置財產
    管理人者，其財產管理人依下列順序定之：一、配偶。二、
    父母。三、成年子女。四、與失蹤人同居之祖父母。五、家
    長。不能依前項規定定財產管理人時，法院得因利害關係人
    或檢察官之聲請，選任財產管理人，非訟事件法第109 條第
    1 、2 項亦分別有明文。
三、經查，失蹤人甲○○為聲請人之兄，失蹤人甲○○與聲請人
    及其他共有人共有坐落於苗栗縣後龍鎮○○段112 之1 地號
    土地之應有部分，其等為將公同共有之應有部分為妥適處理
    ，而向苗栗縣政府申請土地共有型態變更調處等情，業據聲
    請人提出戶籍資料、土地登記謄本、不動產糾紛調處申請書
    、苗栗縣政府97年4 月11日府地籍字第0970052217號開會通
    知單、內政部97年5 月15日內授中辦地字第0970044731號函
    文、苗栗縣政府97年5 月28日府地籍字第0970078431號函文
    等件為證，足認聲請人就失蹤人甲○○財產之管理具有法律
    上之利害關係。次查，依聲請人所提苗栗縣西湖鄉戶政事務
    所96年12月18日苗縣西鄉戶字第0960001492號函文所載：「
    經清查本轄光復後除戶戶籍資料，民國35年10月1 日初設戶
    籍登記申請書即無甲○○先生設籍資料；惟於民國35年5 月
    9 日臺灣省新竹縣四湖鄉戶口清查表記載中註明有『他往日
    本國』之人口簡略資料」等語，復參照卷內聲請人所提出失
    蹤人甲○○之戶籍資料，足認失蹤人甲○○確已行蹤不明，
    且無非訟事件法第109 條第1 項所定各順序之財產管理人，
    是自堪信聲請人之前開主張為真實。本院審酌聲請人與失蹤
    人為兄弟關係，且共有前述財產，為顧及管理失蹤人財產之
    便利性，爰指定聲請人為失蹤人甲○○之財產管理人。
四、依非訟事件法第21條第1 項前段，裁定如主文。
中    華    民    國    97    年    10    月    28    日
                  家事法庭    法  官  曾明玉
以上正本係照原本作成。
如對本裁定抗告，須於裁定送達後十日之不變期間內，向本院提
出抗告狀，並繳納抗告費新臺幣壹仟元。
                              書記官  楊思賢
中    華    民    國    97    年    10    月    28    日


司法院資訊處製作；財團法人民間司法改革基金會備份。
